【裁判字號】    96,訴,557
【裁判日期】    971121
【裁判案由】    減少買賣價金
【裁判全文】
臺灣新竹地方法院民事判決               96年度訴字第557號
原      告  丙○○
訴訟代理人  吳聖欽律師
被      告  興築建設股份有限公司
法定代理人  乙○○
訴訟代理人  戊○○
上列當事人間減少買賣價金事件，本院於97年9月12日辯論終結
，判決如下：
    主      文
被告應給付原告新臺幣伍拾伍萬伍仟貳佰貳拾玖元，及自民國九
十六年八月二十四日起至清償日止按週年利率百分之五計算之利
息。
原告其餘之訴駁回。
訴訟費用由被告負擔百分之九十八，餘由原告負擔。
本判決第一項於原告以新臺幣拾捌萬伍仟元為被告供擔保後，得
假執行。但被告如以新臺幣伍拾伍萬伍仟貳佰貳拾玖元為原告預
供擔保後，得免為假執行。
原告其餘假執行聲請駁回。
    事實及理由
壹、原告起訴主張：
一、聲明：
（一）被告應給付原告新臺幣564,908元，及自起訴狀繕本送達
      翌日起至清償日之日止，按年息百分之五計算之利息。
（二）訴訟費用由被告負擔。
（三）原告願供擔保，請准宣告假執行。
二、陳述
（一）原告前於民國95年12月9日向被告購買門牌號碼新竹市○
      ○街58號房屋（下稱系爭房屋）及共用部分之應有部分，
      價金為新臺幣（下同）6,090,000元，又上揭房屋所坐落
      之新竹市○○段214地號、崙子段2060地號土地應有部分
      （下稱系爭土地），為向訴外人林陳海所購買，價金8,41
      0,000元。上開房地買賣價金加上兩個車位價金1,600,000
      元在內共計14,500,000元。依兩造所簽訂「布達佩斯」房
      屋買賣契約書（下稱系爭房屋買賣契約書），上揭房屋出
      售面積共176.52平方公尺，包含主建物面積、附屬建物面
      積（如陽台、雨遮）及機電室等計130.38平方公尺（依地
      政機關規定登記為準），共用部分面積計46.14平方公尺
      。惟被告於96年7月7日辦理移轉系爭房屋所有權登記時，
      就主建物、附屬建物、機電室部分僅移轉登記122.65平方
      公尺，短少7. 73平方公尺。
（二）依兩造房屋預定買賣合約書第5條第1項約定：「本約房屋
      買賣面積與登記面積如有誤差，除本條第二項約定外，其
      誤差在百分之一以內者（含百分之一），買賣雙方互不找
      補；惟其不足部分，如超過百分之一，則其不足部分賣方
      均應找補... 且雙方同意面積誤差之找補，係以本房屋暨
      土地買賣契約中房屋與土地價款之總數（不含車位價款）
      除以房屋面積計算之平均每平方公尺單價，以無息相互補
      貼價款，於交屋時一次結清。」依原告購買房屋與土地之
      總數扣除車位價款，為1290萬（計算方式:609 萬+841 萬
      -67萬-93萬=1290萬）；原告買受房屋面積共176.52平方
      公尺，房屋每平方公尺單價為73,080元（計算方式:12,90
      0,000元/176.52=73,080元）。被告移轉之主建物面積短
      少7．73平方公尺，故被告應給付原告564,908元（計算方
      式:73,080 元x7.73=564,908元）。
（三）兩造「房屋預定買賣契約書」第4條關於「共用部份項目
      、面積及面積分配比例計算」，就主建物及附屬建物面積
      明確約定為130.38平方公尺，被告未移轉約定之面積給原
      告，竟以共用部分面積灌水充數。共用部分之應有部分面
      積移轉給原告46.14平方公尺或55.33平方公尺，均不影響
      原告對共用部分之使用，被告移轉之共用部分應有部分面
      積多出9.19平方公尺，對於原告並無任何用處。而原告是
      於房屋移轉登記完竣之後才發現被告以共用部分灌水充數
      增加系爭房屋之公設比，嚴重減損系爭房屋價值，原告並
      不同意被告以共用部分應有部分面積抵充主建物及附屬建
      物面積。至於多出兩造約定之共用部分應有部分，原告願
      意配合移轉返還被告。
（四）被告係專業之房屋興建業者，對於買賣標的之房屋登記面
      積應知之甚詳。依國人購買房屋之交易習慣，不論賣方為
      何，買方向以登記坪數為單位與之磋商坪數單價，加計或
      再加上停車位價，為成交之總價。而預售屋之買賣，消費
      者即係根據建商提供之契約上記載之面積，與建商磋商買
      賣價格。若被告一開始即將無法登記之樓梯（本件登記面
      積少於契約約定面積係出於樓梯面積無法登記，係被告之
      說詞，被告並未舉證，尚有可疑）或陽台面積剔除於契約
      約定面積之外，被告即不應就房屋部分以6,090,000之價
      格出售，依比例應減少564,908元。兩造「房屋預定買賣
      契約書」第4條關於「共用部分項目、面積及面積分配比
      例計算」約定，系爭房屋面積「依地政機關規定登記為準
      」。被告主張以未經登記之樓梯面積充數，即非有理。亦
      無法以被告所謂樓梯使用部分仍在，原告可使用之範疇並
      未短少為由，拒絕依契約找補約定返還買賣價金。由前述
      國人交易習慣係以登記面積為計價基礎，日後若原告欲出
      售系爭房屋，因登記面積減少，當然受有客觀價值之減損
      ，故被告拒絕減少價金，實無理由。
（五）原告於系爭房屋尚未完工之前，即與被告簽定買賣契約，
      嗣後原告於發現登記面積與契約約定不符，原告本得請求
      被告減少價金。又契約雖有解除之原因，僅契約當事人有
      可得行使之解除權，並非當然發生契約消滅之效力。解除
      權是否行使，則屬解除權人之自由。解除權人得不行使解
      除權而請求強制執行或損害賠償。被告未依契約約定之面
      積登記予原告，屬違約之一方，被告自無解除權，乃屬當
      然之解釋。原告不行使解除權而選擇依契約之約定找補，
      於法並無不合。且原告於簽約時，確實不知被告房屋會發
      生面積短少情事。
（六）綜上所述，爰依兩造契約約定及民法第227條、第226條、
      第359條規定，請求如聲明所示。
三、證據：並提出房屋預定買賣契約書影本、土地預定買賣契約
    書影本、建物登記謄本正本等為證。
貳、被告則以：
一、聲明：
（一）原告之訴暨假執行聲請均駁回。
（二）訴訟費用由原告負擔。
（三）如受不利判決願供擔保請准宣告免為假執行。
二、陳述：
（一）被告移轉登記與原告系爭房屋之面積：包含主建物及附屬
      建物等為有122.65平方公尺 （110.64+12.01=122.65），
      共用部份為55.33平方公尺，合計為177.98平方公尺，逾
      越合約之176.52平方公尺，多出1.46平方公尺。是原告所
      謂短少之說，與事實不符。又區域公設依買賣合約第十八
      條分管特約第4項: 本社區一樓開放空間及一樓有頂蓋之
      開放空間由相鄰之一樓住戶管理維護（詳如平面圖標示）
      ，應登記為店面使用空間。
（二）被告實際交付原告之系爭房屋面積達185.709平方公尺，
      包含原告除主建物80.79平方公尺，附屬建物12.01平方公
      尺，夾層29.85平方公尺外，另尚有於主建物內未登記之
      樓梯面積7.729平方公尺。即主建物加計此樓梯面積7.729
      平方公尺，總面積應為130.379平方公尺亦與合約之130.3
      8平方公尺相允合，並無給付不完全或有瑕疵情事。且較
      系爭買賣契約約定之176.52平方公尺，多出9.189平方公
      尺。因法令規定而店面夾層屋樓梯無法登記一節，亦有新
      竹縣登記個案，店面夾層樓梯得登記產權，但因縣（市）
      地政單位認知不同致使本案夾層樓梯無法登記產權是依系
      爭房屋買賣契約第5條第2款約定，此部分不應找補。
（三）主建物短少之面積係「夾層樓梯之面積」；確有實際按圖
      施作而未得登記面積，此節有建照圖可查。且如經法院判
      決應互為找補亦應如系爭買賣契約書第5條第1款「本約房
      屋買賣面積與登記面積如有誤差，除本條第二項約定外，
      其誤差在百分之一以內者（含百分之一），買賣雙方互不
      找補；惟其不足部分；如超過百分之一則不足部分賣方均
      應找補；其超過百分之一以上，買方只找補超過百分之一
      至百分之三部分為限（即至多找補不超過百分之二）」，
      故其計算應扣除百分之一內之誤差值。
（四）原告於知悉系爭房屋之登記面積時，即向被告反應，被告
      告公司及代銷公司人員向原告解釋，且就被告曾告知夾層
      樓梯因法令規定而無法登記乙節，此有96年7月4日清華大
      學郵局存證信函第96號函通知可按，原告仍於96年7月20
      日完成撥款交屋程序，且有證人甲○○、丁○○等可證明
      此情，原告顯乃同意此一事實而完成履約程序。故退萬步
      言，即便系爭房屋之登記面積與合約不符，惟原告既明知
      且仍同意購買，事後自不得再以此為由主張瑕疵。
（五）按行政院消費者保護委員會編印預售屋買賣定型化契約範
      本第5條第3款約定「主建物面積如有誤差，其不足部分超
      過百分之三者，買方得解除契約」，是縱認本件面積有短
      少，被告充其量接受行政院消費者保護委員會解除本買賣
      契約之意見，雙方為回復原狀。
（六）退步言，原告就受有比系爭買賣契約多出之共用部分（9.
      19平方公尺）及未登記之樓梯（7.729平方公尺）面積，
      顯獲有不當得利並應依系爭房屋買賣契約找補，被告亦主
      張於此範圍抵銷之。可主張之抵銷金額為（9.19＋7.729
      ）每平方公尺單價73,080元＝1,236,440元。另原告尚
      欠價金9,679元未付，被告亦主張抵銷之。
三、證據：提出設計圖影本、建照圖影本、不動產銷售授權書影
    本、存證信函影本、交屋明細表影本、新竹個案相關資料、
    社區平面圖各1件並聲請證人甲○○、證人丁○○到庭為證
    。
、得心證之理由
一、原告主張於95年12月9日向被告購買系爭房屋及共用部分之
    應有部分價金為6,090,000元，同時向訴外人林陳海購買上
    揭系爭房屋所坐落之系爭土地，價金為8,410,000元，加上
    兩個停車位價金1,600,000元，總價金為14,500,000元。依
    兩造所簽訂系爭買賣契約書約定系爭房屋出售面積共176.52
    平方公尺，包含主建物面積、附屬建物面積（如陽台、雨遮
    ）及機電室等計130.38平方公尺（依地政機關規定登記為準
    ），共用部分面積計46.14平方公尺。惟被告於96年7月7日
    辦理移轉系爭房屋所有權登記時，就主建物、附屬建物、機
    電室部分僅移轉登記面積122.65平方公尺，移轉登記面積短
    少7.73平方公尺等情，業經原告提出系爭房屋買賣契約書、
    系爭土地買賣契約書、系爭房屋建物登記謄本各1件可按，
    且為被告所不爭執，堪信為真實，惟被告以前詞置辯，是本
    件兩造經本院當庭整理爭執點為：（一）原告主張以就系爭
    房屋主建物、附屬建物、機電室部分，被告移轉登記面積短
    少7.73平方公尺為由，請求被告返還此部分價金是否有理由
    ？（二）原告於移轉登記前是否已知悉此登記面積將會短少
    ？縱使原告於移轉前已知悉，是否不得請求返還此部分價金
    ？（三）被告抗辯已移轉登記與原告共用部分面積較系爭房
    屋買賣契約約定共用部分面積超出9.19平方公尺，另交付系
    爭房屋中尚包含未登記之樓梯7.729平方公尺，是原告受有
    不當得利，依約可以找補，主張抵銷是否有理由？（四）另
    被告抗辯原告尚欠價金9,679元未付，被告主張抵銷是否有
    理由？茲分述如下：
（一）原告主張以就系爭房屋主建物、附屬建物、機電室部分，
      被告移轉登記面積短少7.73平方公尺為由，請求被告返還
      此部分價金是否有理由？判斷如下：
    1.依系爭房屋買賣契約第3條第1項房屋出售面積約定「本房
      屋面積計壹柒陸點伍貳平方公尺，包含主建物面積、附屬
      建物面積（如陽台、雨遮）及機電室等計壹零點捌平
      方公尺（依地政機關登記為準），共用部分面積計肆陸點
      壹肆平方公尺」之內容以觀，顯然本件系爭房屋買賣中房
      屋出售面積特別區分為主建物面積、附屬建物面積（如陽
      台、雨遮）及機電室部分以及共用部分等二不同部分。又
      系爭房屋買賣契約第4條第1項共用部分項目、面積及面積
      分配比例計算約定「前條共用部分，係指一樓有頂蓋開放
      空間、車道、管理員室及地下室C梯、D梯、發電機室、污
      水機房、泵浦室、台電配電室、電信機房、水箱、機車停
      車位、防空避難室（兼作停車使用）以上為大樓及透天全
      區共用；大樓部分樓梯間（含雨遮）、電梯間、電梯機房
      、屋頂突出物，以上為大樓各棟共用... 及依法令應列入
      共用部分之項目皆屬之」，是上揭主建物面積、附屬建物
      面積（如陽台、雨遮）及機電室部分為具有使用上之獨立
      性與共用部分為大樓及透天區或大樓各棟所共用情形，在
      其經濟上有不同使用價值，是被告依據系爭房屋買賣契約
      ，就交付系爭房屋及移轉所有權登記即應依照上揭二部分
      面積分別交付始符合契約約定之本旨。且依系爭房屋買賣
      契約第3條第1項內容之約定，系爭房屋之主建物面積、附
      屬建物面積（如陽台、雨遮）及機電室等之面積應以地政
      機關之登記為準。惟被告依系爭房屋買賣契約於96年7月7
      日辦理移轉系爭房屋所有權登記時，就主建物、附屬建物
      、機電室部分僅移轉登記面積122.65平方公尺（包含一層
      、夾層及陽台面積），與上揭系爭房屋買賣契約約定地政
      機關登記面積130.38平方公尺相較短少7.73平方公尺。
    2.被告抗辯被告移轉登記與原告系爭房屋之面積：包含主建
      物及附屬建物等為有122.65平方公尺，共用部分為55.33
      平方公尺，合計為177.98平方公尺，逾越合約之176.52平
      方公尺，多出1.46平方公尺，並無短少之情形云云。依上
      述，系爭房屋買賣契約之約定既已區分主建物面積、附屬
      建物面積（如陽台、雨遮）及機電室等之面積及共用部分
      兩部分，則被告縱使多移轉共用部分面積共55.33平方公
      尺超過系爭買房屋賣契約所約定之46.14平方公尺，使得
      系爭房屋總移轉登記面積達177.98平方公尺，但該兩部分
      之經濟目的顯不相同，是共用部分面積並無法取代主建物
      面積、附屬建物面積（如陽台、雨遮）及機電室之面積，
      故被告依此為移轉面積並無短少之抗辯，顯不可採。
    3.被告復抗辯交付與原告之系爭房屋包含原告除主建物80.7
      9平方公尺，附屬建物12.01平方公尺，夾層29.85平方公
      尺外，尚有於主建物內未登記之樓梯面積7.729平方公尺
      ，故總面積應為130.379平方公尺亦與合約之130.38平方
      公尺相符云云，惟既然系爭房屋買賣契約第3條第1項房屋
      出售面積已明文約定有關主建物面積、附屬建物面積（如
      陽台、雨遮）及機電室部分係依地政機關登記為準，則不
      論主建物內之樓梯之面積為何，均無法計入系爭房屋買賣
      契約所約定主建物面積內，況一般房屋買賣均以地政機關
      登記為計算面積之基準，該主建物內樓梯面積既已無法為
      所有權登記，當然影響系爭房屋之經濟上價值，故被告上
      揭所辯，尚不足採信。
    4.依系爭房屋買賣契約第5條第1款約定「本約房屋買賣面積
      與登記面積如有誤差，除本條第二項約定外其誤差在百分
      之一以內者（含百分之一），買賣雙方互不找補；惟其不
      足部分，如超過百分之一，則不足部分賣方均應找補；其
      超過部分，如超過百分之一以上者，買方只找補超過百分
      之一至百分之三之部分為限（即至多找補不超過百分之二
      ），且雙方同意面積誤差之找補，係以本房屋暨土地買賣
      契約中房屋與土地價款之總數（不合車位價款）除以房屋
      面積所計算之平均每平方公尺單價，以無息相互補貼價款
      ，於交屋時一次結清」之內容以觀，則被告就主建物、附
      屬建物、機電室部分僅移轉登記面積122.65平方公尺（包
      含一層、夾層及陽台面積），與上揭系爭房屋買賣契約約
      定地政機關登記面積130.38平方公尺相較短少7.73平方公
      尺情形，則顯然誤差已達百分之五點九三，即符合上揭系
      爭房屋買賣契約第5條第1款之約定，只要誤差超過百分之
      一，賣方即被告均應找補，是被告應就不足之7.73平方公
      尺全部均應找補。又查原告購買系爭房屋與系爭土地之總
      數扣除車位價款為12,900,000元（計算方式:6,090,000＋
      8,410,000－670,000－930,000＝12,900,000）；原告買
      受房屋面積共176.52平方公尺，房屋每平方公尺單價為73
      ,080 元（計算方式:12,900,000 176.52＝73,080（元
      以下四捨五入））。則以被告移轉之主建物面積短少7.73
      平方公尺計算，被告應給付原告564,908元（計算方式：7
      3,0807.73＝564,908元（以下四捨五入））。是原告主
      張就系爭房屋主建物、附屬建物、機電室部分，被告移轉
      登記面積短少7.73平方公尺，依系爭房屋買賣契約請求被
      告找補原告564,908元，即為可採。
    5.復依系爭房屋買賣契約第5條第2款約定「第三條房屋買賣
      面積係依本約簽訂時地政機關登記法令規定計算而得，倘
      因簽約後法令變更，致使部分原可依法登記面積無法辦理
      產權登記或登記持有方式變更時（如機電是面積需要登記
      為共用部分面積），買賣雙方同意買賣面積之認定依使用
      執照取得當時之法令為準，此部分互不找補」內容而言，
      必須是系爭房屋買賣契約簽訂之後法令變更導致原可登記
      面積無法登記情形始有依使用執照面積為準而互不找補之
      情形，是縱被告抗辯係因系爭房屋夾層樓梯面積無法登記
      導致登記面積短少一節，雖已為原告所不爭執（見本院卷
      第136頁），惟本院依職權向新竹市地政事物所函詢系爭
      房屋夾層屋建物登記相關法令適用情形，新竹市地政事務
      所97年10月29日新地登字第0970009174號函覆本院函文以
      觀，系爭房屋應係依據土地登記規則第79條以及該函文所
      附91年9月26日內政部台內地字第0910064207號修正簡化
      建物第一次測量作業要點第三點之規定辦理登記，而上揭
      法令自95年12月9日原告向被告購買系爭房屋乃至96年3月
      15日系爭房屋為建物第一次所有權登記之日止，並無修正
      情形。是本件系爭房屋買賣過程中並無登記法令變更之情
      形，自無上揭系爭房屋買賣契約第5條第2款約定之適用，
      則被告就此部分之抗辯亦無足採，附此指明。
（二）原告於移轉登記前是否已知悉此登記面積將會短少？縱使
      原告於移轉前已知悉，是否不得請求返還此部分價金？判
      斷如下：依證人即被告公司專案合作廣告新理想廣告股份
      有限公司經理丁○○於本院審理時證稱略以：大約96年4
      、5 月當場主動跟原告說地政機關登記坪數並請代書跟原
      告與說明坪數問題。又證人即新理想廣告股份有限公司員
      工甲○○於本院審理時證稱略以：在96年3月份知悉系爭
      契約登記面積有短少之事宜，通知原告與被告代書來公司
      處理，系爭買賣契約簽約時房子已經蓋好了，使用執照尚
      未核發，也未辦登記。有告知原告坪數有問題，被告願意
      收回解約等語。是顯然系爭房屋發生主建物登記面積不足
      之情形，係發生於兩造簽訂系爭房屋買賣契約之後，而非
      於系爭契約簽約之前，既然契約已經簽訂，嗣後發生登記
      面積不足，此情形係對買受人即原告不利，雖依上揭證人
      所述被告已通知原告得解除契約，惟是否解除契約顯然涉
      及原告重大利益，原告未選擇解除契約而繼續依約履行，
      願意買受系爭房屋，系爭房屋買賣契約繼續有效，原告自
      仍得依系爭房屋買賣契約第5條第1款約定請求找補。是被
      告抗辯原告既明知且仍同意購買，事後自不得再以此為由
      主張瑕疵云云，亦不足採。另被告聲請傳訊證人李珮穎、
      林旻融部分，因待證事實與上揭證人丁○○、甲○○大致
      相同，本院認已無再行傳訊調查之必要，附此指明。
（三）被告抗辯已移轉登記與原告共用部分面積較系爭房屋買賣
      契約約定共用部分面積超出9.19平方公尺，另交付系爭房
      屋中尚包含未登記之樓梯7.729平方公尺，是原告受有不
      當得利，依約可以找補，主張抵銷是否有理由？判斷如下
      ：
    1.被告實際交付原告之系爭房屋面積達185.709平方公尺，
      包含原告除主建物80.79平方公尺，附屬建物12.01平方公
      尺，夾層29.85平方公尺外，另尚有於主建物內未登記之
      樓梯面積7.729平方公尺，以及被告移轉系爭房屋共有部
      分面積為55.34平方公尺較系爭房屋買賣契約所約定面積
      46.14平方公尺多出9.2平方公尺等情，有系爭房屋建物登
      記謄本（本院卷第41頁）、系爭房屋平面圖（本院卷第80
      頁）各1件在卷可按，且為兩造所不爭執，堪信為真實。
    2.按無法律上之原因而受利益，致他人受損害者，應返還其
      利益。民法第179條前段定有明文。查：依系爭房屋買賣
      契約書第2條第1款之房屋標示內容中即明確記載本戶房屋
      平面圖影本如附件（二），而依系爭房屋買賣契約書之附
      件（二）本戶平面圖影本即明確繪有夾層屋以及夾層之樓
      梯一節，有系爭房屋買賣契約書（本院卷第10、11頁）及
      附件（二）本戶平面圖影本（本院卷第20頁）在卷可按，
      是該夾層樓梯本即為兩造系爭買賣契約書所約定被告應建
      造並移轉與原告之房屋建築物之一部分，則原告經由被告
      交付此樓梯部分，顯係基於系爭房屋買賣契約為法律上原
      因而取得，非無法律上原因而受有利益，當不構成不當得
      利，自亦無法主張抵銷。另外主建物內之樓梯面積7.729
      平方公尺，既然無法經地政機關為登記，如上所述，本非
      系爭房屋買賣契約第3條第1項房屋出售面積約定列入計算
      之面積，被告自無法依據系爭房屋買賣契約第5條第1項規
      定請求原告找補。
    3.次按不當得利之受領人，除返還其所受之利益外，如本於
      該利益更有所取得者，並應返還。但依其利益之性質或其
      他情形不能返還者，應償還其價額。民法第181條定有明
      文。復二人互負債務，而其給付種類相同，並均屆清償期
      者，各得以其債務，與他方之債務，互為抵銷。但依債之
      性質不能抵銷或依當事人之特約不得抵銷者，不在此限。
      民法第334條第1項亦有明文。查依系爭房屋買賣契約書第
      4條第1、2項共用部分項目、面積及面積分配比例計算約
      定「一、前條共用部分，係指一樓有頂蓋開放空間、車道
      、管理員室及地下室C梯、D梯、發電機室、污水機房、泵
      浦室、台電配電室、電信機房、水箱、機車停車位、防空
      避難室（兼作停車使用）以上為大樓及透天全區共用；大
      樓部分樓梯間（含雨遮）、電梯間、電梯機房、屋頂突出
      物，以上為大樓各棟共用（透天C1至C10及D1至D12不持此
      部份產權面積）及依法令應列入共用部分之項目皆屬之。
      二、前項共用部分面積之分攤計算方式係依買受本戶專有
      部分面積（包括主建物、陽台、雨遮及機電室面積等）與
      全區（或各棟）各戶專有部分面積總和之比例而為計算」
      ，是依兩造上揭共用部分約定之範圍自已社區一樓開放空
      間部分計算在內，且依系爭房屋買賣契約書第4條第2項約
      定之比例分擔方式即已載明係分別由全區或各棟專有面積
      與各戶專有面積比例計算，則被告抗辯社區一樓開放空間
      及一樓有頂蓋之開放空間因系爭房屋買賣契約書第18條第
      4項分管之規定，即應登記為店面使用空間云云，即無可
      採。是被告多移轉登記與原告系爭房屋共用部分面積9.19
      平方公尺即非系爭契約所約定應移轉登記予原告之共用部
      分，則原告所有該共用部分面積9.19平方公尺之登記即無
      法律上原因，惟依上揭法律意旨，此時被告僅得向原告請
      求返還系爭房屋多移轉登記共用部分面積9.19平方公尺之
      登記名義，此亦非返還不能情形則被告據此抗辯原告應返
      還671,605元（面積9.19每平方公尺單價73,080元）即
      非法所許，當然亦無法抵銷。又被告抗辯此部分共用部分
      面積9.19平方公尺應依系爭房屋買賣契約第5條第1項規定
      請求超過百分之一之找補云云，惟既然此多出共用部分面
      積並非依系爭房屋買賣契約第4條約定應移轉登記與原告
      ，非原契約所約定之買賣面積，自無所謂誤差情形發生，
      且原告尚非不得以移轉登記方式返還被告，自亦無系爭房
      屋賣契約第5條適用之餘地，是被告上揭抗辯亦不足採，
      此部分亦無法主張抵銷。
    4.綜上所述，被告上揭抗辯已移轉登記與原告共用部分面積
      較系爭房屋買賣契約約定共用部分面積超出9.19平方公尺
      ，另交付系爭房屋中尚包含未登記之樓梯7.729平方公尺
      ，是原告受有不當得利，依約可以找補，主張抵銷均無理
      由。
（四）被告抗辯原告尚欠價金9,679元未付一節，並提出96年11
      月17日新竹武昌街郵局存證信函影本1件（本卷第85頁）
      在卷可按，此為原告於本件程序中為不爭執（本卷第189
      頁），自堪信為真實，而依上揭存證信函被告已記載請原
      告於文到3日內完成後續交易，是應認被告已催告原告履
      行，而原告迄今仍未履行，自應認該給付業已到期，是被
      告主張此部分9,679元抵銷為有理由。
二、綜上所述，原告依據系爭房屋買賣契約第5條第1項約定，請
    求被告找補原告564,908元，為有理由，惟被告所提出原告
    上有9,679元價金尚未給付之抵銷抗辯亦有理由。從而，原
    告請求被告給付原告如主文第1項所示之金額及利息為有理
    由，應予准許，逾此部分金額之請求，則難謂有據，應予駁
    回。
肆、因本案事證已臻明確，兩造其餘主張陳述及所提之證據，核
    與判決之結果不生影響，毋庸再予一一論述，附此敘明。
伍、假執行宣告：本件兩造各自聲請准為假執行及免為假執行，
    經核原告勝訴部分並無不合，爰分別酌定相當擔保金額准許
    之。至原告其餘假執行之聲請，因本訴部分敗訴，原告就此
    本訴敗訴部分之假執行聲請，應予駁回。
陸、據上論結，原告之訴為一部有理由、一部無理由，依民事訴
    訟法第79條、第390條第2項、第392條第2項，判決如主文。
中    華    民    國    97    年    11    月    21    日
                      民事第二庭    法  官  方鴻愷
以上正本係照原本做成。
如對本判決上訴，須於判決送達後20日內向本院提出上訴狀
中    華    民    國    97    年    11    月    21    日
                                    書記官  鍾佩芳


司法院資訊處製作；財團法人民間司法改革基金會備份。
